臺灣高等法院臺中分院刑事裁定　　　　 96年度毒抗字第252號
抗　告　人　臺灣臺中地方法院檢察署檢察官
被　　　告　甲○○
　　　　　　　　　　（現於臺灣臺中看守所附設勒戒所
上列抗告人因被告聲請觀察勒戒案件，不服臺灣臺中地方法院中
華民國96年3月14日裁定（96年度毒聲字第188號），提起抗告，
本院裁定如下：
    主  文
原裁定撤銷。
甲○○施用第一級毒品，應送勒戒處所觀察、勒戒。
    理  由
一、檢察官聲請意旨略以：被告於民國95年12月19日上午某時，
    在臺中市○○○路與中港路之交岔路口，施用第一級毒品海
    洛因1次，嗣為警於同日晚上10時5分許，在臺中市○○○街
    與太原路口查獲。被告對於上開事實坦承不諱，並有驗尿報
    告1紙可稽及海洛因1包可證，爰依毒品危害防制條例第20條
    第1項規定，聲請裁定將被告送勒戒處所觀察、勒戒等語。
二、原裁定以被告於檢察官聲請後，原審法院未及裁定前，再犯
    施用毒品罪，經檢察官於 96年2月28日聲請原審法院即時裁
    定，由原審法院於同日以 96年度毒聲字第233號裁定准許，
    並自同日起執行等情，認被告既已裁定送勒戒處所觀察勒戒
    確定，實際上並已在執行中，自不得重複為觀察勒戒之裁定
    ，而從程序上駁回本件聲請。
三、抗告意旨略以：
  (一)毒品危害防制條例所規定之觀察勒戒處分，其立法意旨在幫
    助施用毒品者戒除毒癮，非為懲戒行為人；且觀察勒戒係導
    入一療程觀念，達教化與治療之目的，屬於保安處分類型；
    又觀察勒戒係對於人身自由為實質拘束之保安處分，屬廣義
    之刑罰，故宣付保安處分之裁定乃涉及實體上事項之裁定，
    而非僅關於程序事項之裁定。
  (二)次按依保安處分執行法第 4條之1第3項（應指第1項第3款）
    規定：因同一原因，宣告多數禁戒，期間相同者，執行其一
    ，期間不同者，僅就其中最長期間執行之；其因不同原因宣
    告者，同時執行之；如不能同時執行時，分別執行之。故法
    院受理聲請觀察勒戒時，只須審查被告是否前未曾受觀察勒
    戒之執行，不受前案觀察勒戒裁定之影響；況被告若有 2個
    觀察勒戒之裁定，檢察官應依保安處分執行法第4條之1之規
    定執行其一，被告不致於受到重複執行之不利益。
  (三)綜上，被告雖於本件聲請後，於 96年2月28日經裁定送觀察
    勒戒，然本件聲請仍應予裁定准許，茲依法提起抗告，請求
    將原裁定撤銷，更為適法之裁定。
四、按保安處分執行法第 4條之1第2項之規定，保安處分開始執
    行後，未執行完畢前，又受同一保安處分之宣告者，仍僅就
    原執行之保安處分繼續執行之。又觀察勒戒處分，並非刑罰
    ，而係具有強制治療性質之特殊處遇方式，應有該條例之適
    用。又法院受理後案時，審查被告之前未曾受觀察勒戒之執
    行完畢，應依毒品危害防制條例第 20條第1項之規定，裁定
    將被告送觀察勒戒，不受前案觀察勒戒裁定之影響。至於被
    告受2個觀察勒戒之裁定，檢察官應依保安處分執行法第4條
    之1之規定執行其一，被告不致於受到重覆執行之不利益（
    臺灣高等法院92年庭長法律問題研討會研究意見可資參照）
    。本件被告於 95年12月19日施用第一級毒品海洛因1次，檢
    察官聲請裁定將被告送勒戒處所觀察、勒戒，惟原審法院未
    為裁定前，被告再犯施用毒品罪，經檢察官於 96年2月28日
    聲請原審法院裁定，由原審法院於同日以96年度毒聲字第23
    3 號裁定准許，並自同日起執行。然法院受理本件聲請案所
    應審查者，乃被告是否符合毒品危害防制條例第 20條第1項
    之規定（即被告是否未曾受觀察勒戒或強制戒治之執行完畢
    等情）。經查本件被告之前確實未曾受觀察勒戒或強制戒治
    之執行完畢，有臺灣高等法院被告前案紀錄表及在監在押全
    國紀錄表各1份在卷可稽，而被告於 95年12月19日上午某時
    ，在臺中市○○○路與中港路之交岔路口，施用第一級毒品
    海洛因1次，嗣為警於同日晚上10時5分許，在臺中市○○○
    街與太原路口查獲之事實，業經被告於偵查時坦承不諱，並
    有驗尿報告1紙附卷可稽及海洛因 1包（毛重0.3公克）扣案
    可證，則法院自應依毒品危害防制條例第 20條第1項之規定
    ，裁定將被告送觀察勒戒，不受嗣後觀察勒戒裁定之影響，
    至於被告可能因此受 2個觀察勒戒之裁定而徒增重覆執行之
    風險乙節，實屬保安處分執行層面之問題，揆諸前開說明，
    自應由檢察官依保安處分執行法第4條之1之規定執行其一，
    被告不至於受到重覆執行之不利益。因此原審法院駁回抗告
    人於原審之聲請，自有未當。檢察官抗告意旨執以指摘原裁
    定不當，其抗告為有理由，自應由本院將原裁定撤銷，並認
    有必要自為裁定，爰依毒品危害防制條例第 20條第1項之規
    定，裁定將被告送勒戒處所觀察、勒戒。
據上論結，應依刑事訴訟法第四百十三條，裁定如主文。
中　　華　　民　　國　　96　　年　　4 　　月　　4 　　日
            刑事第八庭    審判長法　官  羅  得  村
                                法　官  劉  榮  服
                                法　官  張  靜  琪
上列正本證明與原本無異。
不得再抗告。
                                書記官  陳  妙  瑋
中　　華　　民　　國　　96　　年　　4 　　月　　4 　　日
